【裁判字號】    93,易,906
【裁判日期】    950125
【裁判案由】    詐欺
【裁判全文】
臺灣板橋地方法院刑事判決               93年度易字第906號
公  訴  人  臺灣板橋地方法院檢察署檢察官
被      告  甲○○
上列被告因詐欺案件，經檢察官提起公訴（92年度偵字第12932
號），本院判決如后：
    主  文
甲○○共同連續意圖為自己不法之所有，以詐術使人將本人之物
交付，處有期徒刑壹年陸月。
    事  實
一、甲○○與吳進義（另經臺灣板橋地方法院檢察署偵查，現由
    該署通緝中）明知渠等所持有如附表所示支票係屬無法兌現
    之支票，竟共同意圖為自己不法之所有，並基於概括之犯意
    聯絡，自民國91年3 月間起，至91年4 月間止，在臺北縣蘆
    洲市○○○路12號第一商業銀行蘆洲分行附近，連續持如附
    表所示無法兌現之支票向乙○○調借現金，以資取信，乙○○因而陷於錯誤，交付現金予甲○○、吳進義，及匯款至甲○○、吳進義所指定丙○○於板信商業銀行三重分行所開立
    之支票帳戶（帳號為00000000000000），甲○○與吳進義合
    計取得約新臺幣（下同）二百八十萬元。嗣乙○○將附表所
    示之部分支票屆期提示卻遭退票，吳進義並逃逸無蹤，甲○○另以其自身名義為發票人，開立面額共計三百萬元之十一
    張本票予乙○○，以向乙○○換回附表編號三至九所示無法
    兌現之七張支票，惟甲○○仍未按期支付該等本票上之面額
    ，乙○○至此始知受騙。
二、案經被害人乙○○訴由臺北縣政府警察局汐止分局報請臺灣
    板橋地方法院檢察署檢察官偵查起訴。
    理  由
一、訊據被告甲○○固坦承曾陪同告訴人乙○○前往銀行匯款七
    十五萬元至前揭丙○○於板信商業銀行三重分行所開立之支
    票帳戶，嗣並曾開立面額共計三百萬元之十一張本票予告訴
    人乙○○等情不諱，惟矢口否認有被訴詐欺犯行，辯稱：伊
    不曾持附表所示之支票向告訴人乙○○調現，係因伊跟吳進
    義合夥做生意，吳進義自行向告訴人乙○○借錢，伊才簽本
    票給告訴人乙○○，伊亦未向乙○○換回支票云云；惟查：
  (1)上揭事實，迭據告訴人乙○○於警詢、偵查時指訴綦詳，而
    告訴人乙○○復於本院審理時具結證稱：是吳進義先口頭向
    伊提起要借錢的事情，但第一次拿錢的時候，被告與吳進義
    就一起來，並且拿支票向伊借錢，附表所示九張支票都是被
    告與吳進義一起拿給伊，伊交給他們的錢實際上不是支票上
    的面額，已經先扣掉利息，伊實際上交付金額為二百八十萬
    元左右，伊都在蘆洲市的第一銀行蘆洲分行附近將錢交給被
    告及吳進義等語（見本院95年1 月4 日審判筆錄），此外並
    有如附表編號一、二所示之支票暨退票理由單影本、如附表
    編號一至九所示支票明細表、本票影本、第一商業銀行匯款
    通知單影本在卷可憑（見92年度偵字第2620號偵查卷第20頁
    、第34頁至第37頁、第79頁所附證物袋）。
  (2)復次，附表編號一至八所示支票帳戶分別自91年4 月間（戶
    名為時國有限公司、蘇武雄、許志林）、91年6 月間（戶名
    為周佳韡）起即有異常之大量退票紀錄，且時國有限公司、
    蘇武雄、周佳韡之帳戶嗣分別成為拒絕往來戶，有法務部票
    據信用資訊連結作業查詢明細表、誠泰商業銀行五常分行93
    年3 月18日誠泰銀行常字第930015號函、陽信商業銀行龍江
    分行93年3 月24日陽信龍江字第930015號函等資料附卷足稽
    （見92年度偵字第12932 號偵查卷第52頁至第77頁、第89頁
    至第100 頁），另附表編號九所示之支票帳戶（戶名為萌設
    工程有限公司）亦於91年3 月25日退票，並於91年5 月3 日
    成為拒絕往來戶等情，有臺灣中小企業銀行台北分行93年4
    月7 日93台北字第00124 號函附卷可憑（見92年度偵字第12
    932 號偵查卷第103 頁），參以證人賴金木亦於偵查時證稱
    ：時國有限公司之支票帳戶係「阿呆」等人用伊的名字開立
    等語（見92年度偵字第12932 號偵查卷第38頁背面），足證
    如附表所示支票顯係無法兌現之支票（即俗稱之「芭藥票」
    ）。被告固否認曾持附表所示之支票向告訴人乙○○調現，
    惟被告確有與吳進義持上開支票向告訴人乙○○調現乙節，
    迭據告訴人乙○○於警詢、偵查及本院審理時指證不移（見
    92年度偵字第2620號偵查卷第5 頁正面、第66頁正面，及92
    年度偵字第12932 號偵查卷第11頁背面及第12頁正面，本院
    95年1 月4 日審判筆錄第6 頁至第7 頁），矧被告亦於偵查
    時供承其有開立上開本票以向告訴人乙○○換取支票之事實
    （見92年度偵字第2620號偵查卷第77頁正面），倘被告未持
    附表所示支票向告訴人乙○○調現，其又何須大費周章，甘
    冒民事責任而以其自身名義為發票人開立本票向告訴人換取
    前開支票，再參諸被告亦坦言其曾陪同告訴人乙○○前往銀
    行匯款七十五萬元至前揭丙○○於板信商業銀行三重分行所
    開立之支票帳戶等情，證人丙○○亦於警詢及偵查時供證：
    因伊有將支票借予甲○○、吳進義，支票將到期，所以才會
    匯入該七十五萬元等語（見92年度偵字第2620號偵查卷第9
    頁正面、第66頁至第67頁、第90頁正面），顯見因被告與吳
    進義向丙○○所借支票屆期，方由被告陪同告訴人乙○○匯
    款至該支票帳戶，倘謂被告未向告訴人乙○○調現，僅單純
    陪同匯款，孰能置信？凡此均足徵告訴人乙○○所指證被告
    與吳進義共同持附表所示無法兌現之支票調現，嗣並由被告
    開立本票換回如附表編號三至九所示之支票乙節，應堪採信
    ，被告翻異前供而辯稱：伊未持附表所示支票向告訴人調現
    ，亦未以本票換取上開支票云云，洵不足採。
  (3)綜上，被告前揭所辯，顯係事後圖卸刑責之詞，不足採信。
    本件事證已臻明確，被告犯行堪以認定，應予依法論處。
二、核被告甲○○所為，係犯刑法第339 條第1 項之詐欺取財罪
    。被告與吳進義間就前揭詐欺行為，有犯意聯絡及行為分擔
    ，為共同正犯。被告先後多次犯行，時間緊接，犯罪構成要
    件相同，顯係基於概括犯意反覆為之，為連續犯，應論以一
    罪，並依法加重其刑。爰審酌被告違背誠信，利用無法兌現
    之「芭樂票」騙取被害人金錢，顯乏尊重他人財產權益之觀
    念，漠視被害人之尊嚴及感受，且其犯後圖飾卸責，毫無悔
    意，應予非難，兼衡其素行、所用手段、所生危害、及向被
    害人所詐欺之金額達二百八十萬元等一切情狀，量處如主文
    所示之刑，資為懲儆。
據上論斷，應依刑事訴訟法第299 條第1 項前段，刑法第28條、
第56條、第339 條第1 項，罰金罰鍰提高標準條例第1 條前段，
判決如主文。
本案經檢察官魏正杰到庭執行職務。
中    華    民    國    95    年    1     月    25    日
                  刑事第十五庭  審判長法  官  林 海 祥
                                      法  官  朱 敏 賢
                                      法  官  汪 怡 君
以上正本證明與原本無異
如不服本判決應於送達後10日內向本院提出上訴狀
                                      書記官  陳 映 孜
中    華    民    國    95    年    1     月    25    日
附錄本案論罪科刑法條全文：
中華民國刑法第339條
 (普通詐欺罪)
意圖為自己或第 3 人不法之所有，以詐術使人將本人或第 3 人
之物交付者，處五年以下有期徒刑、拘役或科或併科1000元以下
罰金。
以前項方法得財產上不法之利益或使第 3 人得之者，亦同。
前二項之未遂犯罰之。
附表：
┌──┬───┬───┬───┬────┬──────┐
│編號│支票號│發票人│金額  │發票日  │付 款  人   │
│    │碼    │      │      │        │            │
├──┼───┼───┼───┼────┼──────┤
│    │NM2239│時國有│新臺幣│91年4 月│台北銀行南門│
│一  │971   │限公司│貳拾柒│15日    │分行        │
│    │      │（負責│萬    │        │            │
│    │      │人賴金│      │        │            │
│    │      │木）  │      │        │            │
├──┼───┼───┼───┼────┼──────┤
│    │NH0431│周佳韡│新臺幣│91年7 月│台北市第五信│
│二  │1390  │      │壹拾│25日    │用合作社南港│
│    │      │      │萬元  │        │分社        │
├──┼───┼───┼───┼────┼──────┤
│    │HC3594│蘇武雄│新臺幣│91年5 月│誠泰商業銀行│
│三  │458   │      │伍拾萬│1 日    │五常分行    │
│    │      │      │元    │        │            │
├──┼───┼───┼───┼────┼──────┤
│    │HC3594│蘇武雄│新臺幣│91年5 月│誠泰商業銀行│
│四  │460   │      │肆拾萬│10日    │五常分行    │
│    │      │      │元    │        │            │
├──┼───┼───┼───┼────┼──────┤
│    │HC3594│蘇武雄│新臺幣│91年5 月│誠泰商業銀行│
│五  │464   │      │肆拾萬│15日    │五常分行    │
│    │      │      │元    │        │            │
├──┼───┼───┼───┼────┼──────┤
│    │HC3594│蘇武雄│新臺幣│91年4 月│誠泰商業銀行│
│六  │459   │      │拾萬│25日    │五常分行    │
│    │      │      │元    │        │            │
├──┼───┼───┼───┼────┼──────┤
│    │HC3594│蘇武雄│新臺幣│91年5 月│誠泰商業銀行│
│七  │463   │      │拾伍│25日    │五常分行    │
│    │      │      │萬元  │        │            │
├──┼───┼───┼───┼────┼──────┤
│    │AB2130│許志林│新臺幣│91年4 月│陽信商業銀行│
│八  │925   │      │拾萬│25日    │龍江分行    │
│    │      │      │元    │        │            │
├──┼───┼───┼───┼────┼──────┤
│    │AU0788│萌設工│新臺幣│91年4 月│臺灣中小企業│
│九  │698   │程有限│拾萬│20日    │銀行台北分行│
│    │      │公司（│元    │        │            │
│    │      │負責人│      │        │            │
│    │      │吳來順│      │        │            │
│    │      │）    │      │        │            │
└──┴───┴───┴───┴────┴──────┘


司法院資訊處製作；財團法人民間司法改革基金會備份。
